【裁判字號】    89,易,671
【裁判日期】    900205
【裁判案由】    妨害名譽
【裁判全文】
臺灣雲林地方法院刑事判決                          八十九年度易字第六七一號
    公 訴 人  臺灣雲林地方法院檢察署檢察官
    被    告  甲○○
              戊○○
右列被告因妨害名譽案件，經檢察官提起公訴（八十九年度偵字第二八六二號），本
院判決如左：
    主  文
甲○○意圖散布於眾，而散布文字，指摘足以毀損他人名譽之事，處有期徒刑肆月，
如易科罰金，以佰元折算壹日。
戊○○無罪。
    事  實
一、甲○○與乙○○間有妨害家庭之糾紛，竟意圖散布於眾，於民國（下同）八十九
    年五月二十六日晚上十時許，在雲林縣四湖鄉○○村○○街六六號乙○○住處鐵
    門上，以紅色噴漆書寫文字「乙○○睡人妻兒，天理不容，你會後悔」云云，指
    摘足以毀損乙○○名譽之事。嗣為乙○○之母丙○○發現而報警查獲。
二、案經乙○○訴由雲林縣警察局台西分局移送臺灣雲林地方法院檢察署檢察官偵查
    起訴。
    理  由
壹、有罪部分
一、右揭事實，業據被告於偵審中坦白承認，核與告訴人乙○○之指訴及證人丙○○
    證述情節相符，並有相片四張在卷可資佐證，事證明確，被告犯行洵堪認定。
二、被告意圖散布於眾，而散布文字，指摘足以毀損他人名譽之事，核其所為，係犯
    刑法第三百十條第二項、第一項之加重誹謗罪。爰審酌被告犯罪之動機、目的、
    手段、素行、智識程度、所生危害、與告訴人關係及犯罪後態度等一切情狀，量
    處如主文所示之刑，並諭知易科罰金之折算標準。又按刑法第四十一條易科罰金
    之規定，已於九十年一月十日修正公布，同年月十二日生效，依刑法第二條第一
    項本文規定，應適用修正後之刑法第四十一條第一項本文，諭知易科罰金之折算
    標準，併此敘明。
三、公訴意旨另以：被告甲○○另於八十九年六月五日凌晨零時許，再至上開告訴人
    住處，以同一方法，書寫文字「乙○○睡人妻兒，天理不容，你會後悔」云云，
    因認被告甲○○此部分亦涉犯刑法第三百十條第二項、第一項之罪嫌。本件公訴
    人認被告甲○○涉有此部分犯行，係以告訴人之指訴及警訊卷內之相片四張確是
    於八十九年六月五日所拍攝，其相片內容亦與被告坦承第一次犯行所書寫內容大
    致相同，為其主要論據。訊據被告甲○○堅詞否認有於八十九年六月五日凌晨至
    上開告訴人住處再次以紅色噴漆寫書誹謗告訴人之文字，辯稱：那次我沒有去，
    剛好我去朋友處做喪事等語。經查，證人即被告甲○○之友人丁○○於審理中證
    稱：被告甲○○於八十九年六月四日晚上八、九時有在他家幫忙辦理喪事，到六
    月五日凌晨零時許還有看到甲○○在他家裡等語，顯然被告甲○○在八十九年六
    月五日凌晨零時許並未出現在上開告訴人住處相當明確，雖證人丙○○於偵審中
    一再證稱被告甲○○確有於八十九年六月五日凌晨零時許至告訴人住處，噴寫誹
    謗告訴人文字之事實，惟證人丙○○為告訴人之母，其證詞或有偏頗之情，且被
    告既已坦承第一次之誹謗犯行，衡情當無否認第二次誹謗犯行之必要，是應以證
    人丁○○之證詞為可採。而卷附之照片四張，其內容雖亦為誹謗告訴人之文字，
    然亦不能以其內容與被告甲○○所坦承之誹謗文字大致相同，即論斷為被告甲○○所為。此部分原應為無罪之諭知，惟公訴意旨認此部分與前開有罪部分有連續
    犯之裁判上一罪關係，爰不另為無罪之諭知，附此敘明。
貳、無罪部分
一、公訴意旨略謂：被告甲○○夥同被告戊○○，基於共同之概括犯意聯絡，意圖散
    布於眾，而以粗鄙文字指摘足以毀損他名譽之事，連續於八十九年五月二十六日
    晚上十時許及同年六月五日凌晨零時許，至雲林縣四湖鄉○○村○○街六六號告
    訴人乙○○住處，以紅色噴漆書寫文字「乙○○睡人妻兒，天理不容，你會後悔
    」云云，因認被告戊○○涉有刑法第三百十條第二項、第一項之誹謗罪嫌。
二、按犯罪事實應依證據認定之，無證據不得推定其犯罪事實；又不能證明被告犯罪
    者，應諭知無罪之判決，刑事訴訟法第一百五十四條、第三百零一條第一項分別
    定有明文。次按認定犯罪事實所憑之證據，雖不以直接證據為限，然必須該項證
    據對於待證事實確能供證明之資料，始得採為斷罪資料。（最高法院二十二年度
    上字第三六三二號、五十三年度台上字第二七五０號判例可資酌參）。又被告之
    自白，雖為證據之一種，但依刑事訴訟法第一百五十六條第二項規定，被告之自
    白，不得作為有罪判決之唯一證據，仍應調查其他必要之證據，以察其是否與事
    實相符。立法目的乃欲以補強證據擔保自白之真實性，亦即以補強證據之存在，
    藉之限制自白在證據上之價值，防止偏重自白，發生誤判之危險。以被告之自白
    ，作為其自己犯罪之證明時，尚有此危險；以之作為其他共犯之罪證時，不特在
    採證上具有自白虛偽性之同樣危險，且共犯者之自白，難免有嫁禍他人，而為虛
    偽供述之危險。是則利用共犯者之自白，為其他共犯之罪證時，其證據價值如何
    ，按諸自由心證主義之原則，固屬法院自由判斷之範圍。但共同被告不利於己之
    陳述，雖得採為其他共同被告犯罪之證據，惟此項不利之陳述，須無瑕疵可指，
    且就其他方面調查，又與事實相符者，始得採為其他共同被告犯罪事實之認定。
    公訴人認本案被告戊○○涉犯誹謗罪嫌，無非以證人丙○○之證詞及被告甲○○
    於警訊及偵查中之供述為其論據。惟訊之被告戊○○堅詞否認有公訴人指訴之誹
    謗犯行，辯稱：被告甲○○以為他會幫忙，所以才會說二人一起去等語。
三、經查，被告甲○○雖於警訊及偵查中皆供稱：八十九年五月二十六日被告戊○○
    有開車載他到告訴人住處噴漆云云，惟於審理中改口供稱：因為被告戊○○之前
    說過有什麼事他都願意幫忙，所以才說戊○○也有去等語，是被告甲○○前後之
    供述既屬不一，則其先前供述內容得否採為本案被告戊○○犯罪之證據，即須參
    酌其他必要之證據，以察其是否與事實相符。次查，證人丙○○雖於偵查中證稱
    ：她確有由其住處上看見被告二人去噴漆等情，惟經本院命證人丙○○當庭指認
    被告二人，證人丙○○答稱：八十九年五月二十六日，她有看到被告甲○○到現
    場噴漆，至於被告戊○○她不敢確定；同年六月五日，她有看到被告甲○○到現
    場噴漆，被告戊○○她則沒有看到等語，顯然依證人丙○○之證詞尚不能證明被
    告戊○○確有到告訴人住處噴漆之事實，而本案被告等被訴二次犯行，均只有證
    人丙○○一人看到等情，亦經證人丙○○於審理中證述明確，顯然尚無其他證據
    得以查核被告甲○○先前所供是否與事實相符。綜上所述，本案被告戊○○被訴
    誹謗事實，依被告甲○○所供而論，既非無瑕，而公訴人所提之其餘證據，對於
    此部分待證之誹謗事實又未能提供確切之證明，而得採為斷罪之資料。此外，復
    查無其他積極證據，堪以證明被告戊○○涉有被訴之前開犯行，揆之首開規定，
    依法自應為被告戊○○無罪之諭知。
據上論斷，應依刑事訴訟法第二百九十九條第一項前段、第三百零一條第一項，刑法
第二條第一項前段、第三百十條第二項、第一項、修正後刑法第四十一條第一項本文
，罰金罰鍰提高標準條例第一條前段、第二條，判決如主文。
本案經檢察官王富哲到庭執行職務
中      華      民國        九十     年      二      月      五   日
                                               臺灣雲林地方法院刑事第一庭
                                                   法  官  劉  為  丕
右正本證明與原本無異。
如不服本判決，應於判決送達後十日內向本院提出上訴狀( 應附繕本 )。
                                                   書記官  蕭  應  欽
中      華      民      國        九十     年      二      月      五   日
刑法第三百十條第二項、第一項
意圖散布於眾，而指摘或傳述足以毀損他人名譽之事者，為誹謗罪，處一年以下有期
徒刑、拘役或五百元以下罰金。
散布文字、圖畫犯前項之罪者，處二年以下有期徒刑、拘投或一千元以下罰金。


司法院資訊處製作；財團法人民間司法改革基金會備份。
